臺灣桃園地方法院民事裁定
110年度訴字第2367號
原      告  吳玉萍  
            吳玉蓮  
共      同
訴訟代理人  蔡尚樺律師
追加  原告  吳榮磊

被      告  吳榮華  
訴訟代理人  曾智群律師
上列當事人間請求返還不當得利等事件，原告聲請追加吳榮磊為
原告，本院裁定如下：
    主  文
吳榮磊應於本裁定送達後7日內，就本院110年度訴字第2367號所
有權移轉登記事件，追加為原告，逾期未追加者，視為已一同起
訴。
    理  由
一、按公同共有物之處分及其他之權利行使，除法律另有規定外
    ，應得公同共有人全體之同意，民法第828條第3項定有明文
    。又各共有人對於第三人，得就共有物之全部，為本於所有
    權之請求。但回復共有物之請求，僅得為共有人全體之利益
    為之，為民法第821條所明定。該規定依同法第828條第2項
    規定於公同共有準用之，且依同法第831條規定，該規定於
    所有權以外之財產權，由數人共有或公同共有者，亦準用之
    。故公同共有人本於公同共有權利為共有人全體之利益對第
    三人為請求，應限於回復共有物時始得為之。又公同共有債
    權之權利行使，非屬回復公同共有債權之請求，尚無民法第
    821條規定之準用；而應依同法第831條準用第828條第3項規
    定，除法律另有規定外，須得其他公同共有人全體之同意，
    或由公同共有人全體為原告，其當事人之適格始無欠缺（最
    高法院104年度第3次民事庭會議決議(一)參照）。如公同共
    有人中之一人或數人拒絕同為原告而無正當理由者，依民事
    訴訟法第56條之1第1項規定，原告得聲請法院以裁定命該未
    起訴之人於一定期間內追加為原告，逾期未追加者，視為已
    一同起訴。
二、本件原告吳玉萍、吳玉蓮係起訴主張被繼承人吳世榮所有坐
    落桃園市○○區○○段000地號土地及其同段1465建號房屋（下
    稱系爭房地）借名登記予被告，嗣被告於訴訟繫屬中將系爭
    房地出賣予他人，而被繼承人吳世榮於民國110年8月18日過
    世，兩造及吳榮磊均為吳世榮之繼承人，是吳玉萍、吳玉蓮
    主張終止前開記名登記關係，並請求終止借名登記關係，並
    依民法第226條第1項、第544條之規定，請求被告給付新臺
    幣（下同）783萬元由吳世榮之全體繼承人即兩造及吳榮磊
    公同共有。惟依首揭說明，原告係主張其與吳榮磊公同共有
    之權利遭被告侵害，核屬公同共有債權之權利行使，須由公
    同共有人全體即原告與吳榮磊等人一同起訴，當事人始為適
    格。原告於110年11月26日具狀聲請追加吳榮磊為原告，經
    吳榮磊具狀表示拒絕為追加原告（見本院卷第81頁），本院
    爰依民事訴訟法第56條之1第1項規定，命吳榮磊於收受本裁
    定7日內追加為本案原告，逾期未追加者，仍視為一同起訴
    。
三、爰裁定如主文。
中　　華　　民　　國　　111 　年　　3 　　月　　25　　日
                  民事第二庭    法　官　廖子涵
正本係照原本作成。
如不服本裁定應於送達後10日內向本院提出抗告狀，並應繳納抗
告費新台幣1000元。
中　　華　　民　　國　　111 　年　　3 　　月　　25　　日
                                書記官  李慧慧